【裁判字號】    89,訴,252
【裁判日期】    890323
【裁判案由】    業務過失致死等
【裁判全文】
臺灣桃園地方法院刑事判決                          八十九年度訴字第二五二號
    公  訴  人  臺灣桃園地方法院檢察署檢察官
    被      告  甲○○○工程有限公司
    兼  被  告  乙○○
    被      告  丙○○
右列被告因過失致死等案件，經檢察官提起公訴（八十八年度偵字第一七０一二號）
，本院判決如左：
    主  文
乙○○從事業務之人，因業務上之過失致人於死，處有期徒刑伍月，緩刑參年。
甲○○○工程有限公司其負責人，違反雇主對於防止電、熱及其他之能引起之危害應
有符合標準之必要安全衛生設備之規定，科罰金新台幣參萬元。
丙○○從事業務之人，因業務上之過失致人於死，處有期徒刑肆月，緩刑參年。
    事  實
一、丙○○為茂洋工程有限公司（下稱茂洋公司）之負責人，其於民國八十八年六月
    二十日以茂洋公司名義，自案外人漢唐訊聯股份有限公司下稱漢唐公司）承攬桃
    園縣楊梅鎮○○路五六六號之ＦＡＢＩ廠無塵室及機電新建工程，復將該工程中
    之高壓電欖佈線、高壓線槽安裝及低壓動力等工程發包由乙○○擔任負責人之甲○○○工程有限公司下稱元鴻公司）。丙○○與乙○○均為從事業務之人，丙○○應注意茂洋公司將部分工程發包與元鴻公司時，應注意且能注意，卻疏未注意
    將茂洋公司自漢唐公司承攬無塵室及機電新建工程時，漢唐公司所告知之工作場
    所危害因素及應採取措施告知元鴻公司；乙○○僱用勞工從事電路敷設、檢查等
    作業，亦為勞工安全衛生法第二條所稱之雇主，於元鴻公司在八十八年八月二十
    一日下午二時五十分派勞工胡明俊施作上開工程時，應注意勞工安全衛生法第五
    條第一項第三款之規定，及勞工安全衛生設施規則第二百五十四條之規定，且能
    注意，卻疏未注意防止電、熱及其他之能引起危害，並應注意雇主對於電路開路
    後從事該電路之放敷設、檢查、修理等作業時，應於確認電路後，就該電路採取
    左列設施：一、開路之開關於作業中，應上鎖或標示「禁止送電」、「停電作業
    中」或設置監視人員監視之。二、開路後之電路如含有電力電纜、電力電容器等
    致電路有殘留電荷引起危害之虞者，應以安全方法確實放電。三、開路後之電路
    藉放電消除殘留電荷後，應以檢電器具檢查，確認其已停電，且為防止該停電電
    路與其他電路之混觸、或其他電路之感應、或其他電源之逆送電引起感電之危害
    ，應使用短路接地器具確實短路，並加接地。四、前款停電作業範圍如為發電或
    變電設備或開關場之一部分時，應將該停電作業範圍以藍帶或網加圍，並懸掛「
    停電作業區」標誌；有電部分則以紅帶或網加圍，並懸掛「有電危險區」標誌，
    以資警示，竟疏未注意，而於作業中，未標示「禁止送電」「停電作業中」或設
    置監視人員監視之，又於開路後之電路未以檢電器具檢查，確認其已停電，並未
    使用短路接地器具確實短路，並加以接地，以防止該停電電路與其他電路之混觸
    、或其他電路之感應、逆送電引起感電之危害，致胡明俊於ＦＡＢＩ廠無塵室及
    機電新建工程之ＣＵＢ大樓電氣室之電盤內穿線工作時，因身體接觸無熔絲開關
    一側上方銅排，其左頸、前胸胸骨部、左右前臂內側均遭受電盤內四八０伏特電
    擊後不支倒地，經送楊梅天成醫院天慈分院急救不治死亡。
二、案經桃園縣警察局楊梅分局報請台灣桃園地方法院檢察署檢察官相驗後自動檢舉
    偵查起訴。
    理  由
一、右開事實、業據被告乙○○、甲○○○工程有限公司代表人乙○○及丙○○於偵
    查及本院審理中坦承不諱，核與證人蕭義樺於警訊中證述之情節相符，並有行政
    院勞工委員會北區勞動檢查所函送之職業災害檢查報告書及函各一份及現場照片
    八張附卷可稽，被害害人胡明俊因上開工作中遭受電擊致心肺衰竭，送醫後不治
    死亡之事實，亦經本署檢察官督同法醫相驗屬實，此有勘驗筆錄、驗斷書與相驗
    屍體證明書在卷可憑。又丙○○應注意茂洋公司將部分工程發包與元鴻公司時，
    應注意將茂洋公司自漢唐公司承攬無塵室及機電新建工程時，漢唐公司所告知之
    工作場所危害因素及應採取措施告知元鴻公司，竟疏未告知，其有過失甚明；另
    雇主對於電路開路後從事該電路之放敷設、檢查、修理等作業時，應於確認電路
    後，就該電路採取左列設施：一、開路之開關於作業中，應上鎖或標示「禁止送
    電」、「停電作業中」或設置監視人員監視之。二、開路後之電路如含有電力電
    纜、電力電容器等致電路有殘留電荷引起危害之虞者，應以安全方法確實放電。
    三、開路後之電路藉放電消除殘留電荷後，應以檢電器具檢查，確認其已停電，
    且為防止該停電電路與其他電路之混觸、或其他電路之感應、或其他電源之逆送
    電引起感電之危害，應使用短路接地器具確實短路，並加接地。四、前款停電作
    業範圍如為發電或變電設備或開關場之一部分時，應將該停電作業範圍以藍帶或
    網加圍，並懸掛「停電作業區」標誌；有電部分則以紅帶或網加圍，並懸掛「有
    電危險區」標誌，以資警示，勞工安全衛生設施規則第二百五十四條亦定有明文
    ，被告乙○○能注意卻不注意，竟未依規定設置該等安全設施，致死者胡明俊死
    亡，是被告等之過失行為與死者胡明俊之死亡間，具有相當因果關係，被告等犯
    行足堪認定。
二、核被告丙○○所為係犯刑法第二百七十六條第二項之業務過失致人於死罪；被告
    乙○○違反勞工安全衛生法第五條第一項第三款、勞工安全衛生設施規則第二百
    五十四條之規定，致生同法第二十八條第二項第二款職業災害之行為，應依同法
    第三十一條第一項之規定論處，及刑法第二百七十六條第二項之業務過失致人於
    死罪，其一過失行為，觸犯上開罪名及勞工安全衛生法第三十一條第一項之罪名
    ，為想像競合犯，應依刑法第五十五條之規定，從一重之業務過失致人於死罪處
    斷。被告元鴻公司因其負責人違反上開規定，併應依勞工安全衛生法第三十一條
    第二項規定科以同條第一項罰金刑。爰審酌被告等犯罪動機、目的、手段、所生
    之危害及犯後之態度等一切情狀，各量處如主文所示之刑，以示懲儆。末查，被
    告丙○○前未曾受有期徒刑以上刑之宣告，被告乙○○雖曾於八十一年間因違反
    選舉罷免法案件，經台灣高等法院判處有期徒刑二月十五日確定，於八十二年十
    二月十九日執行完畢，惟執行完畢後五年以內未曾受有期徒刑之宣告，有本院被
    告全國前案紀錄表在卷可考，渠二人因一時失慮，偶罹刑典，事後已坦承犯行，
    深具悔意，並均已與被害人家屬達成和解，賠償損失，有和解書影本在卷可按，
    經此刑之宣告後，應知警惕而無再犯之虞，本院因認暫不執行其刑為當，予以宣
    告緩刑三年，用啟自新。
據上論斷，應依刑事訴訟法第二百九十九條第一項前段，勞工安全衛生法第三十一條
第一項、第二項，刑法第十一條前段、第二百七十六條第二項、第五十五條、第七十
四條第一款、第二款，罰金罰鍰提高標準條例第一條前段，判決如主文。
本案經檢察官胡原龍到庭執行職務。
中      華      民      國      八十九      年    三    月    二十三    日
                                臺灣桃園地方法院刑事第四庭
                                    法  官   吳俊螢
右正本證明與原本無異。
如不服本判決，應於判決送達後十日內向本院提出上訴狀( 應附繕本 )，上訴於
臺灣高等法院。
                                    書記官   魏慧夷
中      華      民      國      八十九      年     三     月  二十三    日
附錄法條：
刑法第二百七十六條：
因過失致人於死者，處二年以下有期徒刑、拘役或二千元（現已提高十倍為
二萬元）以下罰金。
從事業務之人，因業務上之過失犯前項之罪者，處五年以下有期徒刑或拘役
得併科三仟元（現已提高十倍為三萬元）以下罰金。
勞工安全衛生法第三十一條：
違反第五條第一項或第八條第一項之規定，致發生第二十八條第二項第一款之職業災
害者，處三年以下有期徒刑、拘役或科或併科新台幣十五萬元以下罰金。
法人犯前項之罪者，除處罰其負責人外，對該法人亦科以前項之罰金。


司法院資訊處製作；財團法人民間司法改革基金會備份。
